【裁判字號】    97,審易,844
【裁判日期】    970606
【裁判案由】    偽造文書等
【裁判全文】
臺灣高雄地方法院刑事判決             97年度審易字第844號
公  訴  人  臺灣高雄地方法院檢察署檢察官
被      告  乙○○○
上列被告因偽造文書等案件，經檢察官聲請以簡易判決處刑（97
年度偵字第821 號），本院認不宜以簡易判決處刑，改依通常程
序審理後，判決如下：
    主  文
本件公訴不受理。
    理  由
一、聲請簡易判決處刑書意旨略以：被告乙○○○與告訴人甲○
    ○係朋友關係，被告乙○○○利用告訴人甲○○前曾委託代
    辦事項而取得甲○○身分證影本之機會，因自身經濟狀況不
    佳，竟基於行使偽造私文書及意圖為自己不法所有之概括犯
    意，未經告訴人甲○○之同意或授權，於民國93年4 月21日
    ，將其在日盛國際商業銀行股份有限公司（下稱日盛銀行）
    信用卡申請書上之申請人簽名欄內，偽造「甲○○」之簽名
    1 枚，冒用甲○○之名義申辦日盛銀行信用卡，復委由真實
    年籍不詳綽號「阿sir 」之成年男子持前開表示甲○○本人
    向日盛銀行申辦信用卡意思之私文書1 紙，據以行使交付不
    知情之承辦人員，足以生損害於甲○○及日盛銀行，致使該
    銀行陷於錯誤，以為係甲○○本人欲申請信用卡使用，而核
    發以「甲○○」為持卡人，卡號為0000000000000000號及00
    00000000000000號之信用卡予乙○○○。乙○○○復於不詳
    時、地，分別在上開信用卡背面之持卡人簽名欄上偽造甲○
    ○英文簡寫「SMJ 」之簽名各1 枚，偽造足以表示「甲○○
    」於該信用卡有效期限內有權使用該信用卡之辨識及證明之
    私文書。繼而自取得信用卡後，於附表一、二所示時間，持
    上開信用卡至如附表一、二所示之信用卡特約商店，冒用「
    甲○○」名義，以該信用卡之持卡人身分刷卡購物消費，並
    以偽造「SMJ 」簽名之方式，在信用卡簽帳單上偽簽「SMJ
    」之簽名多次，作為以「甲○○」名義進行購物消費，允諾
    付款予發卡銀行之意思表示，而偽造「甲○○」名義之信用
    卡簽帳單私文書，並將該偽造之信用卡簽帳單私文書交付予
    上開信用卡特約商店以行使之，致各該特約商店店員誤信乙
    ○○○即為甲○○本人，陷於錯誤，而允其刷卡消費金額總
    計新臺幣（下同）186,637 元，至96年5 月2 日尚有57,443
    元未予清償，足以生損害於甲○○本人、信用卡特約商店及
    日盛銀行對於信用卡交易管理之正確性。嗣經甲○○發覺有
    異，向日盛銀行反應係遭乙○○○冒名申辦信用卡，始發現
    上情；因認被告乙○○○涉犯刑法第216 條、第210 條之行
    使偽造私文書罪、第339 條第1 項之詐欺取財罪嫌云云。
二、按已經提起公訴或自訴之案件，在同一法院重行起訴者，應
    諭知不受理之判決，並得不經言詞辯論為之，刑事訴訟法第
    303條第2款、第307 條分別定有明文。此項訴訟法上所稱之
    一事不再理原則，關於實質上一罪或裁判上一罪，均有其適
    用；而刑法第55條規定之想像競合犯，屬於裁判上一罪，若
    想像競合犯所觸犯之一部分罪名，業經判決確定，其效力當
    然及於全部，倘檢察官復就想像競合犯之其他罪名，重行起
    訴，即應諭知免訴之判決（最高法院著有60年台非字第77號
    判例及91年度台上字第3386號判決可資參照）。
三、查本件被告乙○○○前因基於行使偽造私文書及意圖為自己
    不法所有之概括犯意，未經甲○○之同意或授權，分別於民
    國93年11月間、94年9 月間，將其在國泰世華商業銀行股份
    有限公司 (下稱國泰銀行)現 金卡、信用卡、簡易通信貸款
    申請書上之申請人簽名欄內，偽造「甲○○」之簽名各1 枚
    ，冒用甲○○之名義申辦國泰銀行現金卡、信用卡及簡易通
    信貸款，復委由真實年籍不詳綽號「阿sir 」之成年男子持
    前開表示甲○○本人向國泰銀行申辦信用卡意思之私文書各
    1 紙，據以行使交付不知情之承辦人員，足以生損害於甲○
    ○及國泰銀行，致使該銀行陷於錯誤，以為係甲○○本人欲
    申請現金卡、信用卡使用及簡易通信貸款，而核發以「甲○
    ○」為持卡人及借款人，現金卡帳號000000000000、信用卡
    卡號為0000000000000000號及簡易通信貸款210,000 元匯入
    乙○○○指定之慶豐商業銀行高雄分行帳號00000000000000
    帳號中。乙○○○復於不詳時、地，在上開信用卡背面之持
    卡人簽名欄上偽造甲○○英文簡寫「SMJ 」之簽名各1 枚，
    偽造足以表示「甲○○」於該信用卡有效期限內有權使用該
    信用卡之辨識及證明之私文書。繼而自取得現金卡、信用卡
    於附表一所示時間，以上開現金卡借得如96年度偵字第3596
    8 號聲請簡易判決處刑書之附表一所示之金額，總計288,50
    0 元，至96年8 月尚有39,113元未清償；於如附表二所示時
    間，持上開信用卡至如上開聲請簡易判決處刑書之附表二所
    示之信用卡特約商店，冒用「甲○○」名義，以該信用卡之
    持卡人身分刷卡購物消費，並以偽造「SMJ 」簽名之方式，
    在信用卡簽帳單上偽簽「SMJ 」之簽名多次，作為以「甲○
    ○」名義進行購物消費，允諾付款予發卡銀行之意思表示，
    而偽造「甲○○」名義之信用卡簽帳單私文書，並將該偽造
    之信用卡簽帳單私文書交付予上開信用卡特約商店以行使之
    ，致各該特約商店店員誤信乙○○○即為甲○○本人，陷於
    錯誤，而允其刷卡消費金額總計新臺幣（下同）168,284 元
    ，至96年6 月連同上開簡易通信貸款尚有275,829 元未予清
    償，足以生損害於甲○○本人、信用卡特約商店及國泰銀行
    對於信用卡交易管理之正確性，涉犯刑法第216 條、第210
    條之行使偽造私文書罪、第339 條第1 項之詐欺取財罪嫌，
    業經臺灣高雄地方法院檢察署檢察官以96年度偵字第35968
    號聲請以簡易判決處刑，並於97年1 月16日繫屬於本院97年
    度簡字第359 號偽造文書等案件在案，有臺灣高等法院被告
    前案紀錄表、上開聲請簡易判決處刑書及本院索引表可稽附
    卷可稽。而本件被告前開被訴部分與上開檢察官聲請簡易判
    決處刑部分，均係被告乙○○○利用告訴人甲○○前曾委託
    代辦事項而取得甲○○身分證影本之機會，因自身經濟狀況
    不佳，遂基於行使偽造私文書及意圖為自己不法所有之概括
    犯意，未經甲○○之同意或授權，先後持甲○○之身分證影
    本，偽簽甲○○之簽名，委由友人即真實年籍不詳綽號「阿
    sir 」先後前往日盛銀行、國泰銀行等6 家銀行之辦理信用
    卡及國泰銀行之現金卡、簡易貨款，並於辦理完峻後，基於
    概括犯意而為多次行使偽造私文書及詐欺取財之犯行，業據
    被告供述在卷（見警卷第6 頁）；足見被告客觀上係逐次實
    施具有連續性或接續性之行使偽造私文書及詐欺取財等犯行
    ，且係於密接時、地實施，雖先後對不同銀行申辦信用卡或
    現金卡，然均係侵害同性質之法益；是本案核與前案自具有
    實質上或裁判上一罪關係，從而，公訴人就同一案件，於前
    案聲請簡易判決處刑後，復向本院重行聲請簡易判決處刑，
    依法即有不合，而本院上開97年度簡字第359 號偽造文書等
    案件既尚未確定，依照上開說明，本件爰不經言詞辯論，逕
    為諭知不受理之判決。
四、據上論斷，依刑事訴訟法第452 條、第303 條第2 款、第30
    7 條，判決如主文。
中    華    民    國    97    年    6     月    6     日
                  刑事第十四庭  審判長法  官  陳玉聰
                                      法  官  李育信
                                      法  官  楊淑珍
以上正本證明與原本無異。
如不服本判決應於收受本判決後10日內向本院提出上訴書狀，並
應敘述具體理由，如未敘述上訴理由者，應於上訴期間屆滿後20
日內補提理由書狀於本院（均須按他造當事人之人數附繕本）「
切勿逕送上級法院」。
中    華    民    國    97    年    6     月    6     日
                                      書記官  蕭永同


司法院資訊處製作；財團法人民間司法改革基金會備份。
